臺灣臺東地方法院刑事判決　　　　　　　　　　　　　　九十四年度易字第七一號
　　公　訴　人　臺灣臺東地方法院檢察署檢察官
　　被　　　告　丁○○
右列被告因竊盜案件，經檢察官提起公訴（九十三年度偵字第一五０五號），本院判
決如左：
    主  文
丁○○共同竊盜，處有期徒刑伍月，如易科罰金，以佰元折算壹日。
    事  實
一、丁○○係從事資源回收工作，其因前往友人所承攬之工程處蒐購廢鐵，在臺東縣
    延平鄉永康村加拿溪公共造產地旁，見臺東縣延平鄉公所所有之長三點六公尺、
    寬三點三公尺、厚零點四公尺之巨石乙塊無人看管。適於民國九十三年四月二十
    六日，在官大榮位於臺東縣池上鄉新興村一百號之住處，結識甫出獄之丙○○（
    另依簡易判決處刑），其遂向丙○○描述該巨石形貌，二人竟基於共同意圖為丁○○不法所有之犯意聯絡，於同月二十八日上午十一時許，由丁○○駕車引導前
    往巨石所在地察看，並提供林昌雲所經營吊車行之電話號碼予丙○○，經丙○○
    聯絡後，林昌雲表示無法提供其所有之二輛吊車，丙○○遂向林昌雲詢問有無其
    他熟識之吊車行，繼而取得馳尚吊車行之電話號碼，並經不知情之馳尚吊車行老
    闆娘黃雪金聯絡乙○○，丁○○則表示另有要事須先行離開，將吊取巨石相關事
    宜全權交由丙○○處理。乙○○駕駛車牌號碼三Ｕ－二七一號之營業用吊車，於
    同日下午三時三十分許至前開巨石所在地，與丙○○會合後，由丙○○帶同乙○○以上揭營業用吊車加以吊走竊取該巨石，得手後欲將該巨石載至臺東縣池上鄉
    池上橋附近，於同日下午四時許，行經臺東縣延平鄉○○村○○道路與鹿野村永
    樂路交岔路口，為警攔檢而查獲。
二、案經臺東縣警察局關山分局報請臺灣臺東地方法院檢察署檢察官偵查起訴。
    理  由
壹、程序部分：
一、按被告以外之人於審判外之言詞或書面陳述，除法律有規定者外，不得作為證據
    ，刑事訴訟法第一百五十九條固定有明文。惟被告以外之人於審判外之陳述，雖
    不符同法第一百五十九條之一至之四之規定，而經當事人於審判程序同意作為證
    據，法院審酌該言詞陳述或書面陳述作成時之情況，認為適當者，亦得為證據。
    查本件證人王元平及黃雪金之警詢筆錄，雖屬被告以外之人於審判外之供述而屬
    傳聞證據，且不符刑事訴訟法第一百五十九條之三之規定，惟被告就前開審判外
    之陳述，於九十四年八月五日之審理程序中表明同意作為證據，而本院審酌渠等
    之警詢筆錄係於事發當日或翌日即作成，不僅因時間接近，記憶猶新，且證人王
    元平及黃雪金與被告並非熟識，衡諸當時應無刻意誣陷或迴護被告之情況，本院
    認符合前揭第一百五十九條之五第一項同意法則之規定，自得作為本案證據，先
    予敘明。
二、次按被告以外之人於偵查中向檢察官所為之陳述，除顯有不可信之情況者外，得
    為證據，刑事訴訟法第一百五十九條之一第二項定有明文。本案證人官大榮、丙○○及乙○○於偵查中在檢察官面前所為陳述，係經過具結，查無顯然不可信之
    情況，依前開規定，自得為證據。
三、再者，有關財政部國有財產局臺灣北區辦事處臺東分處於九十三年七月二十六日
    以台財產北東三字第０九三０００九四八八號函、贓證物認領清單及現場照片，
    均屬本案臨訟所製作文書，或具有個案性質，亦非屬刑事訟訴法第一百五十九條
    之四特信性之文書，故應為被告以外之人於審判外之書面陳述而屬傳聞證據，惟
    檢察官及被告就前開審判外之陳述，迄於本院言詞辯論終結前均未聲明異議，而
    本院審酌渠等於陳述作成時之情況，核無違法取證及證明力明顯過低之瑕疵，亦
    認為以之作為證據為適當，依諸上開規定，上開財政部國有財產局臺灣北區辦事
    處臺東分處函、贓證物認領清單及現場照片等資料，自得引為證據。
四、此外，有關土地登記謄本，雖為被告以外之人於審判外之書面陳述而屬傳聞證據
    ，然其屬於公務員職務上製作之紀錄文書，由於此等文書在其性質上具有高度之
    客觀性、兼具公示性、例行性或機械性等特徵，該文書在性質上可信度獲得高度
    之保障，依據刑事訴訟法第一百五十九條之四第一款之規定，自得為證據。
五、再者，就行動電話通聯紀錄部分，係屬於電話發（受）話時，電話公司之機房電
    腦利用磁片紀錄，固定時間將磁片之紀錄利用電腦列印，亦即係機械性列印之紀
    錄，縱然是屬於傳聞證據，亦經檢察官及被告同意作為本案證據，按前開規定，
    亦得引為證據。
貳、實體部分：
一、訊據被告丁○○矢口否認有何竊盜犯行，辯稱：伊在臺東市盛發機械行拿材料時
    ，先接到官大榮電話詢問伊人在何處並表示要去看該巨石，伊告知人在臺東市而
    無法前往，官大榮卻要伊回程時順便去一下，不會耽誤很多時間，而丙○○亦有
    來電，倘若是伊欲竊取該巨石，應該由伊主動邀約且是在專程之情況，為何僅係
    順道，又伊雖有帶丙○○前往巨石所在地察看，然官大榮表示該巨石不能拿，伊
    認為沒有事情而離開，並沒有聯繫、僱傭吊車行人員到場吊取該巨石，況且該巨
    石被查獲之地點也不是搬到伊哪裡，另伊於警詢時會承認有委託丙○○全權處理
    搬運該巨石，係因官大榮打電話叫伊去永康派出所配合申請採該巨石，才依約前
    往，然延平鄉公所人員答覆不能申請，丙○○當場即表示希望伊幫忙頂罪，伊因
    自認對丙○○有愧疚方答應，若真係伊要竊取該巨石，何以會於被查獲後，仍前
    往永康派出所云云。然查：
（一）證人即延平鄉公所人員王元平於警詢中證述：警方於九十三年四月二十八日所
      查獲之石頭係從永康村加拿溪公共造產載運，該石頭屬延平鄉公所之財產，被
      告並沒有向延平鄉公所申請而取得許可等語明確（見警卷第十三頁），復有財
      政部國有財產局臺灣北區辦事處臺東分處函表示，有關臺東縣延平鄉永康村加
      納溪公共造產旁遭盜取巨石，經查確實位於延平鄉○○段一九五地號國有土地
      上（永安農品展示中心北側約一二五公尺處）等語，有該處於九十三年七月二
      十六日之台財產北東三字第０九三０００九四八八號函一紙附卷可佐，足認該
      巨石係屬於延平鄉公所所有之財產且被告並未得到所有人同意之事實。
（二）又證人即馳尚車行老闆娘黃雪金於警詢中證稱：伊係於九十三年四月二十八日
      下午一時三十分許，在公司接到客人邱先生電話，請伊公司派吊車至鹿野鄉永
      安村農產品展示中心附近載運石頭，伊接完電話就聯繫司機乙○○，乙○○稱
      約下午三時方得前往，嗣於當日下午三時許，乙○○駕駛車牌號碼三Ｕ－二七
      一號之營業用吊車至邱先生委託之地點並載運石頭等情綦詳（見警卷第十九頁
      ），核與證人即吊車司機乙○○於偵查及審理中證稱：當天吊車行老闆娘打電
      話叫伊駕駛車牌號碼三Ｕ－二七一號之吊車過去，且稱會有一位邱先生在鹿野
      農會永安農產品買賣場所與伊會合，伊遂駕駛吊車前往，又丙○○當時是開一
      輛黑色的吉普車，伊就駕駛吊車跟在後面，行駛至延平鄉永康村加納溪公共造
      產旁吊取、搬運石頭，因該石頭在整地的農地上，所以沒有懷疑石頭是不法的
      東西，丙○○要求伊將石頭載到池上大橋那邊並在左轉處等候，伊並不知道該
      石頭係要交給誰，伊僅係負責搬運，但才開出溪底兩百公尺就被警察攔下來等
      語相符（見偵查卷第八十二頁至第八十三頁、本院九十四年八月五日之審判筆
      錄），足徵丙○○有打電話至馳尚吊車行聯絡吊車事宜，且吊車司機業已吊取
      、搬運該巨石而遭查獲等情無訛。
（三）另證人官大榮於偵查中證陳：案發前兩天丁○○及丙○○在伊家，丁○○有提
      及石頭的事情，並描述該石頭很漂亮，丁○○詢問丙○○要不要去拿，伊遂表
      示該石頭來源有問題不要隨便亂拿，但丁○○稱是無主的、沒有關係，又案發
      當天伊雖有與丙○○共乘一輛車，但僅係搭便車至茶行，他們二人如何聯絡並
      不清楚，只是事後丙○○來電，稱丁○○要丙○○僱吊車搬運石頭被查獲，要
      伊出面幫忙找丁○○處理，伊亦有幫忙找丁○○等語（見偵卷第八十一頁至第
      八十二頁），則由官大榮業已表示該巨石來源有問題不要拿，而被告丁○○竟
      回應該巨石為無主、沒有關係等詞觀之，倘若被告丁○○確實無竊取之意圖且
      亦無與丙○○謀議如何竊取，於案發前兩天描述後理應不會再有後續動作，何
      以丙○○會再撥電話詢問察看該巨石事宜，其又何須大費周章於臺東市返程時
      帶丙○○前往，足見丁○○確實有提議要去竊取該巨石方引導丙○○至該巨石
      所在地察看。
（四）而證人丙○○於審理中證述：伊執行完畢第二天到官大榮家遇到丁○○，在閒
      談之際，丁○○就稱有發現一個沒有主人的大石頭，但要拿會遇到兩個困難，
      其一是工地工頭可能會要回去，再者是吊車行的老闆也會跟他分，伊遂向丁○○表示這些都不是問題，況且又不是沒有付錢，吊車行怎麼可以分，丁○○即
      表示要伊全權處理，當下伊詢問地點，丁○○不肯說，說要另外約時間。又案
      發當天伊先聯絡丁○○，因丁○○在臺東市購買怪手材料，故與伊相約在鹿野
      農特產品販售中心，碰面之後就由丁○○帶伊去現場看。因伊的手機是用易付
      卡，快要沒有錢，本來想請丁○○用自己的行動電話聯絡吊車行，但丁○○說
      行動電話快要沒有電且放在車子上，所以當時係由伊先撥打一間「姓林」之私
      人吊車行的電話，該吊車行之電話號碼是丁○○告訴伊，丁○○表示因石頭很
      大，若用該吊車行的吊車要兩台，經伊電詢林老闆，林老闆稱一台吊車沒有空
      ，伊因為之前丁○○有講過要兩台，一台太小就吊不起來，遂向林老闆表示不
      用了，且順便詢問有沒有其他熟識之吊車行，林老闆稱馳尚吊車行之車子比較
      大，並將該吊車行之電話告訴伊，經電詢馳尚吊車行老闆娘知悉吊車有空，但
      要等兩小時，丁○○因要回關山修理怪手，就請伊全權處理搬運事宜，此外因
      丁○○住家在池上，而該石頭很大，池上大橋有拓寬，故跟乙○○說石頭要搬
      運到池上大橋那邊等候，伊再打電話問丁○○要將石頭搬運至何處等語綦詳（
      見本院九十四年八月五日之審判筆錄），而證人乙○○亦證稱：丙○○所稱之
      林老闆應指林昌雲，又林昌雲確實有兩台卡吊，且該吊車行之電話為「八六二
      五二六」等語明確（見同上之審判筆錄），且丙○○所有使用號碼為0000
      000000之行動電話通聯紀錄顯示，於九十三年四月二十八日十三時八分
      一秒有撥打林昌雲所經營吊車行之市內電話八六二五二六，並於同時十一分三
      十五秒有撥打馳尚吊車行之市內電話八六一九００，此有遠傳電信股份有限公
      司函附行動電話申請人資料及通聯紀錄一件在卷可參，可知證人丙○○就聯絡
      吊車行過程所為之證述為真。參酌本院於審理過程中詢問證人丙○○吊車行林
      老闆之名字為何，其先於準備程序中表示為「林昌穎」（見本院九十四年三月
  三十日之準備程序筆錄），後於審判程序中表示為「林昌清」（見同上之審判
      筆錄），經本院向同行之證人乙○○再次確認方知悉正確者為「林昌雲」乙節
      觀之，堪認證人丙○○與該吊車行老闆林昌雲並非熟識。倘若被告丁○○果真
      僅係帶丙○○看該巨石並無要求其處理搬運事宜，則由丙○○與林昌雲並不熟
      識之程度且才從監獄執行完畢觀之，其又怎會知悉林昌雲之吊車行僅有兩輛小
      吊車、搬運該巨石必須兩輛吊車同為之方可，甚至於察看現場時立即就撥打林
      昌雲所經營吊車行之電話號碼，益徵丙○○證述該電話號碼確實係被告丁○○
      所提供等情無誤，是以被告丁○○辯稱伊僅負責帶丙○○去察看並無要求其僱
      傭、委任吊車等詞，顯不足採。
（五）此外，復有土地登記謄本一件、贓物認領清單一紙及現場照片六幀在卷可稽。
（六）雖被告丁○○辯稱：該巨石被查獲之地點也不是搬到伊哪裡等云云，然證人丙○○證述：因石頭很大，而池上大橋有拓寬，方搬運至該處等候，伊再聯絡丁○○，又地點旁邊距離官大榮住處有二、三十公尺等語（見同上之審判筆錄）
      ，參諸被告丁○○於警詢及偵審中陳稱：官大榮有表示該石頭來源有問題不要
  拿等語，則該巨石雖搬運至官大榮住處附近，但僅係該地點之腹地較大，被告
      丁○○以前詞置辯，自不足採。何況被告丁○○於九十三年四月二十八日於警
      詢中自白有委任丙○○處理（見警卷第二頁），雖其事後變異前詞改稱，係因
      丙○○表示有前科，這樣馬上會被關，因此央求其頂罪，事後有將與丙○○對
      話錄音並將錄音帶翻成錄音譯文交給警察等云云，惟丙○○從被警察查獲至偵
      審中均坦承有為本件竊取犯行，縱使被告丁○○自白確實有委任丙○○竊取石
      頭，此僅涉及二人是否為共犯，無礙於丙○○之刑責，是被告丁○○辯稱係為
      丙○○脫罪方為自白，亦有可議之處。另本院於審理中提示該電話譯文紀錄予
      丙○○，丙○○就譯文最後一段「你感覺欠他很多」解釋，係因被查獲後，其
      要求被告丁○○出來，被告丁○○就出來了，所以心理上很不好意思，但後來
      知道被告丁○○是刻意錄音等語明確（見同上之審判筆錄），而被告丁○○亦
      於審理中稱：其於事隔五日後再至關山分局刑事組做筆錄，係因為其剛好錄音
      有蒐集證據，其自行打電話給刑事組偵查員等語（見同上之審判筆錄），綜上
      可知被告丁○○顯係為脫罪而錄音。再者，被告丁○○於審理中坦承：其在官
      大榮那裡與丙○○初次見面，並沒有欠丙○○人情，二人間也沒有仇恨等語（
      見同上之審判筆錄），二人既無嫌隙，衡情丙○○實無復藉詞捏造事實而誣陷
      被告丁○○之必要。
（七）綜上所述，被告丁○○所辯，無非卸責之詞，不足採信，本件被告犯行明確，
      堪予認定，應依法論科。
二、核被告所為，係犯刑法第三百二十條第一項之竊盜罪。其與丙○○就上揭犯行，
    有犯意之聯絡及行為之分擔，皆為共同正犯。爰審酌被告不思循合法正當途徑獲
    得財富，運用智慧於不當之處，並斟酌其犯罪手段、目的、被害人所受之損害及
    犯罪後仍推諉卸責等一切情狀，量處如主文所示之刑，並諭知易科罰金之折算標
    準。
據上論斷，應依刑事訴訟法第二百九十九條第一項前段，刑法第二十八條、第三百二
十條第一項、第四十一條第一項前段，罰金罰鍰提高標準條例第一條前段、第二條，
判決如主文。
本案經檢察官甲○○到庭執行職務
中      華      民      國    九十四    年      八      月     十九     日
                                  臺灣臺東地方法院刑事第三庭
                                      審判長法  官  楊力進
                                            法  官  范乃中
                                            法  官  連雅婷
右正本證明與原本無異。
如不服本判決，應於判決送達後十日內向本院提出上訴狀。（須附繕本）
「切勿逕送上級法院」
                                            書記官  蘇美琴
中      華      民      國    九十四    年      八      月    二十三    日
附記
中華民國刑法第三百二十條
(普通竊盜罪)
意圖為自己或第三人不法之所有，而竊取他人之動產者，為竊盜罪，處五年以下有期
徒刑、拘役或五百元以下罰金。
